臺灣基隆地方法院刑事判決
111年度交簡上字第26號
上  訴  人  
即  被  告  黃秋玉


上列上訴人即被告因過失傷害案件，不服本院基隆簡易庭111年
度基交簡字第92號中華民國111年3月31日第一審刑事簡易判決（
聲請簡易判決處刑案號：111年度偵字第805號）提起上訴，本院
管轄之第二審合議庭判決如下：
    主    文
原判決撤銷。
黃秋玉犯過失傷害罪，處拘役肆拾日，如易科罰金，以新臺幣壹
仟元折算壹日。
    犯罪事實
一、黃秋玉於民國110年8月9日下午2時29分許，駕駛車牌號碼00
    0-0000號營業用小客車，沿基隆市仁愛區精一路由東往西之
    方向直行行駛，行經基隆市仁愛區精一路與崇安街交岔路口
    時，本應注意行經無號誌交岔路口時，應減速慢行，作隨時
    停車之準備，而依當時天候暴雨、日間自然光線、柏油路面
    濕潤、無缺陷、無障礙物、視距良好等情況，並無不能注意之
    情事，竟疏未注意及此，適謝承育騎乘車牌號碼000-000號普
    通重型機車，沿基隆市仁愛區崇安街由北往南之方向行駛至
    上開交岔路口時，亦疏未注意行駛至交岔路口，轉彎車應讓
    直行車先行，而貿然右轉精一路。黃秋玉所駕駛營業用小客
    車因而與謝承育所騎乘普通重型機車發生碰撞，致謝承育人
    車倒地，受有右側肩膀挫傷、擦傷、左側髖部挫傷、左側足
    部擦傷及右側足部擦傷之初期照顧傷勢。黃秋玉肇事後，於
    有偵查犯罪職權之機關或個人發覺其犯罪前，主動向前來處
    理之員警自首其為肇事人而願接受裁判。
二、案經謝承育、謝承育之父謝明潭訴由臺灣基隆地方檢察署檢
    察官聲請簡易判決處刑。
    理    由
壹、證據能力
    按被告以外之人於審判外之陳述，雖不符前4條（指刑事訴
    訟法第159條之1至第159條之4）之規定，而經當事人於審判
    程序同意作為證據，法院審酌該言詞陳述或書面陳述作成之
    情況，認為適當者，亦得為證據；當事人、代理人或辯護人
    於法院調查證據時，知有第159條第1項不得為證據之情形，
    而未於言詞辯論終結前聲明異議，視為有前項之同意，刑事
    訴訟法第159條之5第1項、第2項定有明文。又非供述證據，
    並無傳聞法則規定之適用，如該非供述證據非出於違法取得
    ，即不能謂無證據能力；再按被告之自白，非出於強暴、脅
    迫、利誘、詐欺、疲勞訊問、違法羈押或其他不正之方法，
    且與事實相符者，得為證據，刑事訴訟法第156條第1項亦有
    明定。查檢察官及被告就本判決以下所引用之各項證據，於
    本院準備程序均明示同意作為證據使用（本院交簡上卷第51
    -52頁），迄本案言詞辯論終結前亦未就證據能力聲明異議
    ；本院審酌本案被告以外之人於審判外之陳述、各項非供述
    證據暨被告於檢察官偵訊時就犯罪事實之供述等各項證據，
    並未顯示有何顯不可信、以不正方法取得或供述出於非任意
    性等情況，堪認取得證據之過程適當，復均與待證事實具有
    關連性，且經本院於審判程序依法調查，自均得作為判斷之
    依據。
貳、實體部分
一、認定犯罪事實所憑之證據及理由 　　
（一）上揭犯罪事實，業據被告於偵查中、本院準備程序及審理
      時均坦承不諱（他卷第86頁，本院交簡上卷第51、60頁）
      ，核與告訴人謝明潭於偵查中所述（他卷第85-86頁）情
      節均大致相符，並有基隆市警察局道路交通事故現場草圖
      （他卷第31-32頁）、道路交通事故調查報告表㈠㈡（他卷
      第33-36頁）、初步分析研判表（他卷第47頁）、道路交
      通事故照片黏貼紀錄表（他卷第51-62頁）、衛生福利部
      基隆醫院110年9月17日診斷證明書（他卷第7頁）、員警
      工作紀錄簿（他卷第29-30頁）、車號查詢汽車、機車車
      籍資料及證號查詢汽車、機車駕駛人資料（他卷第39-45
      頁）在卷可憑，足認被告之任意性自白與事實相符，堪予
      採信。
（二）按汽車行經無號誌之交岔路口，應減速慢行，作隨時停車
      之準備，道路交通安全規則第93條第1項第2款定有明文，
      此為汽車駕駛人應盡之注意義務，被告駕駛營業用小客車
      上路，對於上開規定自不能諉為不知。而本案車禍發生時
      天候暴雨、日間自然光線、柏油路面濕潤、無缺陷、無障
      礙物且視距良好等情，有前揭道路交通事故調查報告表㈠
      及現場照片附卷可稽，客觀上並無不能注意之情形，觀諸
      卷附之道路交通事故現場草圖及案發現場照片，被告駕駛
      營業用小客車行駛至肇事交岔路口時，未依前揭規定減速
      慢行，並作隨時停車之準備，因而與告訴人謝承育騎乘之
      普通重型機車發生碰撞，致告訴人謝承育受有右側肩膀挫
      傷、擦傷、左側髖部挫傷、左側足部擦傷及右側足部擦傷
      之初期照顧等傷勢，被告顯有違反上揭規定之過失，且被
      告駕車之過失行為與告訴人謝承育所受前開傷害之結果間
      ，有相當因果關係。
（三）另被害人之過失既與被告之過失併合而為損害發生之原因
      ，被害人是否與有過失、過失情節之輕重，均攸關被告罪
      責之成立及科刑之審酌，自應詳加審認，以作為論罪科刑
      之所據（最高法院87年度台上字第3312號判決意旨參照）
      。按汽車行駛至交岔路口，轉彎車應讓直行車先行，道路
      交通安全規則第102條第1項第7款定有明文，告訴人謝承
      育騎乘普通重型機車行駛至肇事交岔路口欲右轉彎時，自
      應依上開規定，讓直行車先行。而依前揭員警工作紀錄簿
      記載，告訴人謝承育騎乘普通重型機車沿崇安街行駛往崇
      安街、精一路路口時，欲右轉往龍安街方向，因其車速過
      快導致行經該處路口時，與當時沿精一路往龍安街方向直
      行之被告駕駛營業用小客車發生碰撞（他卷第29頁），復
      依當時之天候、照明及道路狀況，亦無不能注意之情事，
      告訴人謝承育竟未讓直行車先行，以致與被告發生碰撞。
      從而，本案事故之發生，固應歸責於被告駕車行駛至肇事
      交岔路口時，有未依規定減速慢行之過失，然若告訴人謝
      承育恪遵交通法令，行駛至交岔路口欲轉彎時，有禮讓直
      行車先行，本案事故亦可能不會發生或造成之損害較為輕
      微，應認告訴人謝承育就上開交通事故之發生亦與有過失
      ，而同屬本案事故之原因。惟按刑法上之過失犯，祇須危
      害之發生，與行為人之過失行為，具有相當因果關係，即
      能成立，縱行為人之過失，與被害人本身之過失，併合而
      為危害發生之原因時，仍不能阻卻其犯罪責任（最高法院
      93年度台上字第1017號判決意旨可資參照），是告訴人謝
      承育就本案事故發生雖與有過失，然本案事故既是被告上
      開過失行為所併合肇致，仍無礙於被告刑事過失責任之成
      立，併予敘明。
（四）綜上所述，本案事證明確，被告前開犯行堪以認定，應依
      法論科。
二、論罪科刑
（一）核被告所為，係犯刑法第284條前段之過失傷害罪。
（二）被告於肇事後，報案人或勤指中心轉來資料未報明肇事人
      姓名，處理人員前往傷者就醫之醫院處理時，被告在場並
      當場承認為肇事人，且接受裁判，有道路交通事故肇事人
      自首情形紀錄表（他卷第37頁）在卷可佐，符合刑法自首
      之要件，爰依刑法第62條前段之規定減輕其刑。
三、撤銷改判理由及科刑審酌事項
（一）原審以被告犯過失傷害罪事證明確，審酌一切情狀後逕以
      簡易判決處刑，判處被告拘役55日，並諭知易科罰金之折
      算標準，固非無見；惟查，本案車禍事故之肇事原因，已
      如前述，被告與告訴人謝承育兩車均有過失，然原判決僅
      認定被告有過失，疏未論究告訴人謝承育就本案之肇事亦
      有上揭過失，且於量刑時未審酌此情，難謂允當。上訴人
      即被告以本案告訴人亦與有過失及原判決量刑過重為由提
      起上訴，為有理由，且原判決既有上開可議之處，自屬無
      可維持，應由本院予以撤銷改判。
（二）爰審酌被告駕駛營業用小客車，本應謹慎注意遵守交通規
      則，以維自身及參與道路交通者之安全，竟於行經無號誌
      之交岔路口時，未依規定減速慢行，肇致本件交通事故，
      並使告訴人謝承育受有前揭傷害，其行為確屬不當；兼衡
      酌被告前無犯罪紀錄，素行良好，有臺灣高等法院被告前
      案紀錄表在卷可查，且於偵查中及審理時均坦承犯行，並
      表示欲與告訴人謝承育、謝明潭和解及賠償之犯後態度，
      惟因與告訴人2人所要求損害賠償金額差距過大致未能達
      成和解；暨被告國中畢業之智識程度（他卷第87頁）、業
      計程車司機之生活狀況，及告訴人謝承育所受傷勢、如前
      所述與有過失之程度及告訴人2人對量刑之意見等一切情
      狀，量處如主文所示之刑，並諭知易科罰金之折算標準。
據上論斷，應依刑事訴訟法第455條之1第1項、第3項、第369條
第1項前段、第364條、第299條第1項前段，判決如主文。
本案經檢察官陳怡龍、陳淑玲聲請簡易判決處刑，檢察官林渝鈞
到庭執行職務。
中　　華　　民　　國　　111 　年　　 6　　月　　22  　日
                  刑事第三庭審判長法  官  簡志龍
                                  法  官  顏偲凡
                                  法  官  藍君宜
以上正本證明與原本無異。
本件判決不得上訴。
中　　華　　民　　國　　111 　年　　6 　　月　　22　　日
                                  書記官  王一芳
附錄論罪法條：　　　　　　　　　
刑法第284條
因過失傷害人者，處1年以下有期徒刑、拘役或10萬元以下罰金
；致重傷者，處3年以下有期徒刑、拘役或30萬元以下罰金。